【裁判字號】    98,保險,1
【裁判日期】    980708
【裁判案由】    給付保險金
【裁判全文】
臺灣新竹地方法院民事判決               98年度保險字第1號
原      告  丙○○
被      告  泰安產物保險股份有限公司
法定代理人  乙○○
訴訟代理人  甲○○
上列當事人間請求給付保險金事件，本院於民國98年6 月24日言
詞辯論終結，茲判決如下：
    主  文
原告之訴駁回。
訴訟費用由原告負擔。
    事實及理由
壹、程序方面：
    按「訴狀送達後，原告不得將原訴變更或追加他訴。但有下
    列各款情形之一者，不在此限：二、請求之基礎事實同一者
    者。七、不甚礙被告之防禦及訴訟之終結者。」，民事訴訟
    法第255條第1項第2、7款分別定有明文。本件原告起訴，訴
    之聲明原為：「(1)、被告應給付第三人丁○○新台幣（下同
    ）170 萬元及自起訴狀繕本送達日起至清償日止按年息百分
    之5 計算之利息；(2)、訴訟費用由被告負擔」，嗣追加原告
    丁○○，並變更訴之聲明為：(1)、被告應給付原告丁○○17
    0 萬元及自民國95年7 月11日起至清償日止按年息百分之10
    計算之利息；(2)、訴訟費用由被告負擔；因其據以請求之基
    礎事實均同一且不甚礙被告之防禦及訴訟之終結，核與首揭
    法條規定相符，是原告所為訴之變更、追加應予准許，合先
    敘明。
貳、實體方面：
一、原告方面：
(一)、訴之聲明：
  1.被告應給付原告丁○○170 萬元及自95年7 月11日起至清償
    日止按年息百分之10計算之利息。
  2.訴訟費用由被告負擔。
(二)、原告主張：
    原告丙○○駕駛所有之車號4233─RZ號自小客車於97年3 月
    5 日上午7 時15分許，行經新竹縣竹東鎮○○○路91巷旁，
    與原告丁○○騎乘車號091 ─BRE 號機車發生交通事故，致
    原告丁○○受傷，案經報請竹東分局下公館派出所處理。原
    告丙○○就系爭汽車向被告投保強制汽車責任保險，保險期
    間自96年2 月9 日中午12時起至97年2 月9 日12時止，約定
    因汽車交通事故致受害人傷害或死亡者，不論加害人有無過
    失，請求權人得依本法規定向保險人請求補償，強制汽車責
    任保險法15條規定，保險人應於保險期間屆滿30日前通知要
    保人續保，其怠於通知而於原保險期間屆滿後30日內發生保
    險事故者，如要保人辦妥續保手續，其始期追溯自原保險期
    間屆滿之時，保險人仍須負給付責任。系爭汽車係於97年2
    月9 日中午12時期滿，被告應於保險期間屆滿30日前寄達書
    面通知原告丙○○續保，然原告丙○○未曾接獲被告通知續
    保之文件，被告誠屬「怠於通知」，依上開規定，系爭汽車
    於97年3 月5 日發生之保險事故，被告自須負賠償責任。本
    件原告丁○○因汽車交通事故受有傷害，現已經清醒然表達
    語無倫次，大小便無法自理。其醫療支出費用已達230,241
    元，丁○○因此次事故所致之傷害已逾180 日，經醫師鑑定
    已遺存殘廢情形並開立身心障礙者鑑定表，依強制汽車責任
    保險殘廢給付標準表之相關規定，符合第1 等級殘廢給付標
    準。原告丁○○依法可請求被告給付傷害醫療保險金額上限
    20萬元、殘廢給付第1 等級150 萬元，共計170 萬元，被告
    對原告丁○○負有給付保險金之責。原告函知被告仍未理賠
    ，爰依保險法第45條前段、第92條、第95條及民法第269 條
    第1 項前段規定提起本件訴訟。
(三)、原告丙○○對被告抗辯之陳述：被告寄的地址是對的，但是
    我沒有收到續保通知書，發生事故時我有打電話到被告公司
    服務專線要續保，我打了兩次都被拒絕續保，華南產物保險
    公司建議我先到華南產物保險公司續保強制責任險，起算期
    間97年3 月5 日中午12時到98年3 月5 日。被告未盡續保通
    知義務，怠於寄續保通知予原告丙○○，原告丙○○係汽車
    強制責任保險簽約人，當然有權利請求，原告丙○○與丁○
    ○已達成和解，第三人責任險已給付原告丁○○125 萬元，
    強制險的部分由被害人向特別補償基金委員會申請，特別補
    償基金委員會退件，因事故發生未逾30日應向原保險公司請
    求。但是本案並非原告丙○○的疏失，而是被告的疏忽。
二、被告方面：
(一)、答辯聲明：1.請求駁回原告之訴。2.訴訟費用由原告負擔。
    3.如受不利之判決，願供擔保請求免假執行。
(二)、原告丙○○並無強制汽車責任保險保險金之請求權，原告丙
    ○○致原告丁○○受傷，原告丙○○應負損害賠償責任，而
    非被告，原告丙○○與被告之保險契約為車號4233─RZ號自
    小客車，保險期間於96年2 月9 日至97年2 月9 日，原告丙
    ○○於97年3 月5 日發生交通事故，依強制汽車責任保險法
    第11條之規定，請求權人為丁○○，非原告丙○○，被告已
    於96年12月25日屆滿前寄發保通知，並無違反通知義務，依
    強制汽車責任保險法第40條之規定，原告丁○○可依法向特
    別補償基金，請求給付強制險保險金。原告丙○○保險契約
    已到期，被告公司於96年12月15日已寄發續保通知書，原告
    所稱之續保是公司怠於通知情況下才成立，但被告公司沒有
    怠於通知。我們有通知三次，寄件的可由郵戳章看出，是用
    大批郵件寄的，後兩次是用大批郵件寄的，郵局直接蓋郵戳
    在我們寄明細表上面。郵局圓戳是96年12月25日，原告丙○
    ○肇事後請求續保，被告公司當然拒絕。
三、兩造不爭執之事項：
(一)、原告丙○○就系爭汽車向被告投保強制汽車責任保險，保險
    期間自96年2 月9 日中午12時起至97年2 月9 日12時止，原
    告丙○○於前開保險屆期日前未辦理續保。
(二)、原告丙○○駕駛所有之車號4233─RZ號自小客車於97年3 月
    5 日上午7 時15分許，行經新竹縣竹東鎮○○○路91巷旁，
    與原告丁○○騎乘車號091 ─BRE 號機車發生交通事故，致
    原告丁○○受有傷害。
(三)、以上事實有原告提出新竹縣政府警察局道路交通事故當事人
    登記聯單、診斷證明書、醫療單據、統一發票、工作聘僱證
    明書、紅車救護車有限公司服務收費證明、看護費收據、身
    心障礙者鑑定表、郵局存證信函（均影本）為證，被告亦不
    爭執。
四、本件爭點及法院之判斷：
    原告主張原告丙○○所有系爭汽車係於97年2 月9 日中午12
    時期滿，被告應於保險期間屆滿30日前寄達書面通知原告丙
    ○○續保，然原告丙○○未曾接被告通知續保之文件，依強
    制汽車責任保險法15條規定被告應負給付責任，被告否認其
    未通知原告丙○○續保，並抗辯稱：原告丙○○之強制汽車
    保險已到期，被告已於96年12月15日寄發續保通知予原告丙
    ○○，原告丙○○逾期未續保等語，提出保單資料、大宗函
    件執據、保單條款、南投地方法院96年度訴字第149 號判決
    為證。是以本件爭點為被告是否已合法通知原告丙○○續保
    。經查，被告於96年12月15日寄發續保通知予原告丙○○，
    提出保險資料、大宗函件執據、續保通知書資料（均影本）
    為證，參酌被告就保險即將屆期及已屆期未完成續保之被保
    險人名單逐一列出，於96年12月15日委請恆業事務用品股份
    有限公司按保險業慣例以平信方式寄發續保通知，且大宗郵
    件郵戳記錄為96年12月25日，因法亦未明文規定保險人通知
    續保應以掛號等方式郵寄續保通知，因此，被告按平信方式
    對原告丙○○留存之地址寄發，並無違誤；況且原告丙○○
    亦稱被告寄送之地址正確，足認被告已於保險期間屆滿前合
    法通知原告丙○○續保；再者，原告丙○○為駕駛汽車之人
    ，理應注意強制汽車責任保險是否已屆期及續保相關事宜。
    而按保險人應於保險期間屆滿三十日前通知要保人續保，其
    怠於通知而於原保險期間屆滿後三十日內發生保險事故者，
    如要保人辦妥續保手續，並將其始期追溯自原保險期間屆滿
    之時，保險人仍須負給付責任。強制汽車責任保險法第15條
    定有明文。被告既已於保險期間屆滿三十日前通知要保人即
    原告丙○○續保，原告主張被告怠於通知仍應負理賠之責，
    為無理由，應予駁回。
五、本件法律關係已臻明確，兩造其餘攻擊防禦方法，經核於判
    決結果無影響，爰不一一加以論列，附此敘明。
六、據上論結：本件原告之訴為無理由，依民事訴訟法第78條，
    判決如主文。
中    華    民    國    98    年    7     月    8     日
                  民事第一庭    法      官  林麗玉
以上正本係照原本作成。
如對本判決上訴，須於判決送達後20日內向本院提出上訴狀。
中    華    民    國    98    年    7     月    8     日
                                書  記  官  陳思璟


司法院資訊處製作；財團法人民間司法改革基金會備份。
